臺灣臺北地方法院民事判決　八十九年度海商字第五一號
　　原　　　告　　中央產物保險股份有限公司
　　法定代理人　　黎堅亮
　　被　　　告　　萬海航運股份有限公司
　　法定代理人　　甲○○
右當事人間損害賠償事件，本院判決如左：
    主      文
被告應給付原告新台幣壹佰肆拾萬元，及自民國八十九年十一月十八日起至清償日止
，按年息百分之五計算之利息。
訴訟費用由被告負擔。
本判決於原告以新台幣肆拾陸萬元供擔保後，得假執行；被告如於假執行程序實施前
，以新台幣壹佰肆拾萬元為原告預供擔保，得免假執行。
    事實及理由
甲、程序方面：
一、原告法定代理人起訴時原列為乙○○，嗣原告聲明由黎堅亮承受訴訟。經查，依
    卷附原告公司董事、監察人名單所載，黎堅亮係原告公司之總經理，而其職務範
    圍，則依卷附原告公司章程第三十條：「本公司設總經理一人，承董事長之命綜
    理公司業務..  」第三十二條：「本公司之業務：經營財產保險。」之規定，應
    及於本件原告以保險代位及債權讓與關係向被告起訴之行為，是於本件以黎堅亮
    為法定代理人並承受訴訟，即無不合，應予准許。
二、另本件兩造及訴外人錸德科技股份有限公司（即Ritek  Corp.，下稱錸德公司）
    均為本國法人，並依卷附YHKEF00123號載貨證券所載，錸德公司亦與被告合意以
    我國法為準據法，且兩造對本件適用我國法亦無爭執（本院九十一年四月二十五
    日言詞辯論筆錄參照），則縱本件涉及由日本運送我國之航程，亦應以我國法為
    準據法，先予敘明。
乙、實體方面：
壹、原告方面：
一、聲明：除供擔保金額外，如主文所示。
二、陳述：
  (一)訴外人錸德公司向日本購買塗布機五組，共七十一件，裝於十四只四十呎貨櫃中
    ，委由被告以M.V."WNN     HAI    203"號輪第S121航次運送，被告並因此簽發
    YHKEF00123號載貨證券，詎受貨人錸德公司受領貨物時，發現編號為WHLU
    0000000、WHLU0000000、CRXU0000000號三只貨櫃受損，經會同船方公證後證實
    前述貨櫃中所裝載之十七箱機器中有十二箱嚴重受損。由於經公證人查證，修理
    受損機器之金額占重製成本百分之八十八，且修理後功能亦不一定能夠恢復，於
    此情形雖可推定為全損，但並非毫無殘值可言，故根據協商之結果，錸德公司同
    意將該批受損貨物以商業發票的百分之二十八買回，而保險公司即原告則賠付錸
    德公司日幣壹億伍仟佰肆拾柒萬陸仟元以重新購置機器，故本件貨物損失為日
    幣壹億伍仟佰肆拾柒萬陸仟元，折合新台幣肆仟陸佰捌拾肆萬零陸佰捌拾元之
    損害。
  (二)被告簽發載貨證券，並為本件之運送人，系爭貨物卻於運送途中受到損害，足見
    被告未盡善良管理人之注意義務，且對貨物受損顯有過失，故應對本件貨物受損
    負債務不履行之責。原告係本件受損貨物之保險人（本件為預約保單），已依約
    賠償錸德公司前述款項，並已受讓錸德公司因本件貨損而對被告所有之損害賠償
    請求權，是基於保險代位及債權讓與之規定，提起本件訴訟。
  (三)請求金額之計算：本件因有責任限制之適用，是依海商法第七十條之規定，如依
    件數計算，受損貨箱內之件數共二十四件，為新台幣陸拾陸萬壹仟玖佰拾柒元
    （24x666.67x1.2884x32.11= 661937）；如依重量計算，受損之貨物共重一萬六
    千九百四十公斤，為新台幣壹佰肆拾萬壹仟陸佰肆拾肆元（16940x2x1.28841x
    32.11=0000000），應取其高者為賠償責任限額。是本件僅請求新台幣壹佰肆拾
    萬元，自屬合理。
貳、被告方面：
一、聲明：駁回原告之訴及假執行之聲請；如受不利之判決，願供擔保請准宣告免假
    執行。
二、陳述：
  (一)原告應依其與錸德公司間「預約保單保險契約」所定「申報方式」之約定，提出
    「被保險人曾對原告就系爭貨物做出任何通知或申報，抑或因被保險人非故意之
    漏保、延遲通知或錯誤投保，而於獲悉後立即向原告補辦之投保或更正」證明，
    否則系爭貨物運輸保險契約自應視為無效，從而原告之自願理賠行為，當無法取
    得保險法之代位權。
  (二)系爭貨物採「CY/CY」條件方式承運，故無論託運人裝貨時或受貨人卸貨時，運
    送人均無從知悉貨櫃內容或裝載固定情形，足見除非原告先證明貨物係在被告占
    有管領途中發生毀損，否則被告對系爭貨物之毀損自不負損害賠償責任。
  (三)況雖一般而言，運送人應負所謂「推定過失責任」，亦即運送人須舉證證明其就
    貨物運送並無過失始可免責；然：系爭貨物係採「CY/CY」為承運已如前述，故
    原告需先證明貨物於裝櫃時為完好狀態，始得將舉證責任轉移至運送人處；且系
    爭載貨證券中已註明「"SHIPPER'S  LOAD & COUNT"、"SAID TO CONTAIN"」（「
    託運人自裝自數」「據稱裝有」）此種「不知約款（UNKNOWN CLAUSE），則載貨
    證券持有人需先舉證運送人有故意或過失，始得課以運送人損害賠償責任。
  (四)縱系爭貨物係在被告占有管領途中發生毀損，但依海商法第五十六條第一項規定
    ，系爭貨物受貨人並未於提貨後三日內對被告為書面貨損通知，故亦應推定運送
    人已依載貨證券之記載交清貨物。
  (五)再者，原告僅以原證二號公證報告欲主張被告就此貨損應負損害賠償責任，惟該
    份公證報告證據力顯然不足。此外，由運送人於貨主領貨時委任ITS公證公司所
    作成之公證報告觀之，系爭貨物之所以發生毀損，乃係因託運人裝載貨物時就貨
    物之「固定裝置不夠」以及「貨物包裝木箱不良」，以致貨櫃內之木箱因無法承
    受海途風浪而移動撞擊而生毀損。足見本間貨損之原因，實係貨物本身之包裝固
    定方式不當所致，與被告無涉
  (六)至關於損害金額部分，原告並未詳述其計算或判定修理金額之依據；且系爭貨物
    之殘值並未經原廠估算，乃係以被保險人（受貨人）與保險人（即原告）以「協
    商」之方式決定，不足為向被告請求之依據。
、兩造不爭執之事實：
    原告主張訴外人錸德公司向日本購買塗布機五組，共七十一件，裝於十四只四十
    呎貨櫃中，委由被告以M.V."WNN  HAI 203"號輪第S121航次運送，被告並因此簽
    發YHKEF 00123號載貨證券，詎受貨人錸德公司受領貨物時，發現編號為WHLU
    0000000、WHLU0000000、CRXU0000000號三只貨櫃受損，經會同船方公證後證實
    前述貨櫃中所裝載之十七箱機器中有十二箱受損；及原告基於其與錸德公司間之
    保險契約，已給付新台幣肆仟陸佰捌拾肆萬零陸佰捌拾元與錸德公司，且錸德公
    司亦已將其對被告之損害賠償請求權讓與原告之事實，業據其提出YHKEF  00123
    號載貨證券、公證報告、LOSS SUBROGATION RECEIPT（代位求償收據）、保險證
    明書及申報表、貨物運輸預約保險合約書等影本為證。被告雖對原告是否有保險
    契約上之義務而應給付保險金與錸德公司乙節，有所爭執，但對前述事實則不爭
    執，是堪信原告前述主張為真實。又本件貨物運送係裝載於民國八十八年十一月
    三日，此有卷附被告所簽發之YHKEF  00123號載貨證券所載日期可稽，並為兩造
    所不爭執，是本件均應適用八十八年七月十四日修正施行之海商法，亦先敘明。
肆、本件所首應審酌者，係原告是否已取得錸德公司對被告之損害賠償請求權？
一、就此，被告雖辯稱依據卷附「貨物運輸預約保單保險合約書」中第二頁上方「申
    報方式」：「甲方（即被保險人錸德公司）應於每月25日前將該月份業經開狀或
    裝運之貨物通知乙方（即原告）。上述申報如遇甲方非故意之漏保、延遲通知或
    錯誤投保，甲方於獲悉後應立即向乙方補辦投保或更正，則該保險仍有效。」之
    規定，原告應證明「被保險人曾對原告就系爭貨物做出任何通知或申報，抑或因
    被保險人非故意之漏保、延遲通知或錯誤投保，而於獲悉後立即向原告補辦之投
    保或更正」，否則系爭貨物運輸保險契約自應視為無效，從而原告之自願理賠行
    為，當無法取得保險法之代位權云云，然查：原告就此答辯已提出卷附八十八年
    十一月八日原告所開立之保險證明書、申報書為證，可稽錸德公司已於八十八年
    十一月八日前向原告公司申報系爭貨物之裝運，故原告於八十八年十一月八日開
    立保險證明書與錸德公司，而此程序，符合錸德公司與原告間前述「貨物運輸預
    約保單保險合約書」中所約定之「申報方式」，是錸德公司與原告間之保險契約
    範圍，及於系爭貨物之運送之事實，應可認定；況原告為專業保險公司，應知悉
    本件有海商法第七十條第二項責任限制條款之適用，是亦無可能於明知保險關係
    並不存在，且僅能向被告求償新台幣壹佰肆拾萬餘元之情形下，猶賠償錸德公司
    新台幣肆仟陸佰捌拾肆萬零陸佰捌拾元，故原告主張其依據保險法第五十三條第
    一項之規定，在其賠償錸德公司之範圍內，取得錸德公司對被告之損害賠償請求
    權，自屬有據。
二、次查，原告另主張錸德公司已將其對被告之損害賠償請求權讓與原告之事實，除
    有卷附LOSS SUBROGATION RECEIPT（代位求償收據）可稽外，並為被告所不爭執
    ，是縱原告未依保險法第五十三條第一項取得對被告之請求權，亦可依前述之債
    權讓與，及以起訴狀繕本之送達作為讓與通知之法律關係，向被告為本件之請求
    。故綜上所述，原告已取得錸德公司對被告依據運送契約所生之損害賠償請求權
    甚明。
伍、次查，被告雖另辯稱海商法第五十六條第一項第三款：「貨物一經有受領權利人
    受領，推定運送人已依照載貨證券之記載，交清貨物。但有下列情事之一者，不
    在此限：三、毀損滅失不顯著而於提貨後三日內，以書面通知運送人者。」之規
    定，錸德公司未於提貨三日內以書面通知被告，應推定被告已依載貨證券之記載
    交清貨物云云。然查，前述法條既稱「推定」，即可舉反證推翻之，此與八十八
    年七月十四日修正施行之海商法第一百條第一項所定之「視為」不同；而本件貨
    損發生之原因，依據原告所提之傑信公證有限公司公證報告，係為「由於上開貨
    櫃在航行途中被置放於萬海203輪甲板上最高的地方並且沒有受到適當的保護，
    因而受到強風襲擊而互相碰撞，並導致貨櫃內貨物移動而毀損。」依據被告所提
    之Intertek  Testing Services公證報告，則為「歸因於貨物固定裝置不夠以及
    貨物包裝木箱不良，致使船舶海上航行期間遭遇強烈風浪時，貨櫃內木箱移動。
    」均有卷附前述二公證報告在卷可稽，而前述二公證報告結論雖有所不同，但均
    認定系爭貨損發生於海上運送期間，以此即得作為推翻「被告已依載貨證券之記
    載交清貨物之推定」之反證。從而，縱錸德公司未依前述海商法第五十六條第一
    項第三款之規定，於三日內以書面通知被告貨損之發生，亦無礙於被告未依載貨
    證券之記載交清貨物之認定。
陸、次應審酌者，係本件據證責任應如何分配？
一、就此，被告係主張(一)由於系爭貨物採「CY/CY」條件方式承運，故無論託運人裝
    貨時或受貨人卸貨時，運送人均無從知悉貨櫃內容或裝載固定情形，足見除非原
    告先證明貨物係在被告占有管領途中發生毀損，否則被告對系爭貨物之毀損自不
    負損害賠償責任；(二)況雖一般而言運送人應負所謂「推定過失責任」，亦即運送
    人須舉證證明其就貨物運送並無過失始可免責，然系爭貨物既採「CY/CY」運送
    方式，故原告需先證明貨物於裝櫃時為完好狀態，始得將舉證責任轉移至運送人
    處；且系爭載貨證券中已註明「"SHIPPER'S   LOAD   &   COUNT"、"SAID   TO
    CONTAIN"」（「託運人自裝自數」「據稱裝有」）此種「不知約款（UNKNOWN
    CLAUSE），則載貨證券持有人需先舉證運送人有故意或過失，始得課以運送人損
    害賠償責任等語。
二、按所謂之「CY/CY」運送方式，係由託運人自行僱用貨車，將運送人所提供之貨
    櫃，拖至託運人自己之倉庫貨製造商工廠，由託運人自行僱用工人將貨物裝櫃後
    ，拖至貨櫃場，經駐場海關關員驗關後，貼上封條，再由託運人將整個貨櫃交給
    運送人之運送方式。於此情形下，運送人確係無從查核貨櫃內貨品是否短少、有
    無毀損，然於本件中，由於前述原告或被告所提出之公證報告，均認系爭貨損係
    發生於海上運送途中，則已可證系爭貨損並非裝載時即已毀損，是被告辯稱原告
    不能證明貨物於裝櫃時為完好狀態，尚不能為本院所採信。
三、次查，以「CY/CY」方式運送時，是否即應由載貨證券執有人或託運人就運送人
    有故意、過失乙節負舉證之責？就此，最高法院六十四年台上字第一八五六號判
    決雖似認於CY方式運送時，應由載貨證券執有人負前述舉證之責，然查，「CY
    /CY」運送方式雖由託運人負責貨物之裝櫃，而與傳統上由運送人裝櫃之方式有
    所不同，但於貨損發生於海上運送時，不論是否為「CY/CY」之運送方式，載貨
    證券執有人或託運人同樣難以知悉貨損之真正原因，因此推定運送人有所過失之
    原則，縱於以「CY/CY」方式運送時，亦仍有適用餘地。
四、另按「關於運送人之責任，只須運送物有喪失、毀損或遲到情事，經託運人或受
    貨人證明屬實，而運送人未能證明運送物之喪失、毀損或遲到係因不可抗力，或
    因運送物之性質，或因託運人或受貨人之過失所致者，則不問其喪失、毀損或遲
    到之原因是否為可歸責於運送人之事由，運送人均應負法律上或契約之責任。」
    最高法院四十九年度台上字第七一三號判例著有明文，而本件貨損既發生於被告
    為海上運送之期間，已如前述，則被告自需就前述免責事由負舉證之責；另被告
    於本件中爰引海商法第六十九條第十二款之「包裝不固」為抗辯，而此免責事由
    為有利被告之事實，是亦應依民事訴訟法第二百七十七條前段之規定，由被告負
    舉證之責。
五、綜上所述，縱使本件為「CY/CY」方式運送，但貨損既發生於被告為海上運送之
    期間，則就「包裝不固」或其他免責事由，均應由被告負舉證之責。
柒、再應審酌者，係被告以「包裝不固」作為免責之抗辯，是否有理？
一、就此，原告主張為「由於上開貨櫃在航行途中被置放於萬海203輪甲板上最高的
    地方並且沒有受到適當的保護，因而受到強風襲擊而互相碰撞，並導致貨櫃內貨
    物移動而毀損。」並以卷附傑信公證有限公司公證報告為證；被告主張為「歸因
    於貨物固定裝置不夠以及貨物包裝木箱不良，致使船舶海上航行期間遭遇強烈風
    浪時，貨櫃內木箱移動。」並以卷附Intertek  Testing Services公證報告為證
    ，且依此主張「包裝不固」之抗辯。
二、對於前述前述結論不同之公證報告，本院曾分別訊問證人蕭高敏、鄭武亮：
  (一)製作傑信公證有限公司公證報告之證人蕭高敏結證稱：「（原告訴訟代理人：根
    據當場鑑定的結果，這三個貨櫃的包裝有無問題？是否為貿易上的適當包裝？）
    貨物的包裝方式沒有問題，整批貨物的包裝方式是適當的。是貿易上的適當包裝
    。」「木箱放到貨櫃裡時，首先要交叉放置配重，然後用釘子將木箱釘在貨櫃底
    部的橫木上，這是一般的作法。此批十四個貨櫃除了有把上述的作法做好外，還
    加上一些橫樑撐住貨物與貨櫃的空隙，讓木箱在貨櫃裡無法左右前後移動，在靠
    近櫃門處也有一條橫木固定防止木箱前後移動，據錸德公司表示貨主出貨幾十次
    都是用這種方式固定的。我在十一月十五日接到報案後到現場，當時有十幾個貨
    櫃，裡面裝的都是同一批貨物，五套相同貨物共七十一箱分裝在十四個貨櫃，只
    有這三個貨櫃有問題，所以我可以從其他貨櫃的包裝看出這三個貨櫃的情形。此
    外因為木箱並沒有粉碎，實際將貨物及木箱拉出來後也可以判斷出原來裝箱的情
    形。」「（被告訴訟代理人：請說明公證報告結論的依據？）所謂相互碰撞指的
    是木箱與貨櫃的碰撞，而不是貨櫃與貨櫃的碰撞。根據現場看到的貨損狀況、遺
    留的痕跡，及這三個貨櫃都在貨輪的右上方，可以推論出這三個貨櫃應該是在運
    輸的過程中遭遇到不明的外力。」「（法官：所有貨物均靠右側，有何意義？）
    所有貨櫃櫃門都是向船尾，打開櫃門時，所有木箱靠右側，可以表示出有壹個由
    左到右的力量。」「（被告訴訟代理人：另外十一個貨櫃有無移動的痕跡？）基
    本上沒有移動的就直接卸貨，我也有看到幾個是沒有移動的痕跡，只要有移動的
    ，他們就會通知我作公證。」等語（本院九十年八月二十七日言詞辯論筆錄參照
    ）。
  (二)製作Intertek  Testing Services公證報告之證人鄭武亮則結證稱：「（被告訴
    訟代理人：為何證人所做的公正報告結論會認為包裝不固？原因為何？）我與證
    人蕭到現場去看的時候，看到櫃門打開時，我看到櫃中支撐箱子的木條已經穿破
    木箱，表示木箱在櫃子中有移動的現象，而且木箱的強度不夠，所以才會讓支撐
    用的木條擠破木箱，此外木箱的木板並沒有多大的支撐公用，最多只是壹個外殼
    ，我的經驗應該要用結構比較強的木板，但要用這種木板也可以，只是底部一定
    要加強，可是這件底部的木條，箱子下的木條竟然比支撐的木條高，這種情形下
    支撐力比較薄弱，木箱容易在貨櫃裡移動，我去看時，確實也有木箱集中在貨櫃
    同一邊的情形。」「（被告訴訟代理人：提示答辯四狀所附照片，編號三、八、
    十七、十八、十九，這有何意義？）這照片顯示出貨櫃中的木箱移至單邊，至於
    其中尚有單條的木條撐住的箱子是沒有移動的，此外八號照片顯示出壹個木箱中
    的兩個相同物品疊在一起，只有上層移動，可見包裝沒有顧及箱內有兩個貨物，
    十七、十八、十九可看出底板的支撐強度不夠，所以在運送中才會因為貨物的搖
    動而塌陷，從二十一到二十五的照片可以看出由於底板的塌陷，船晃動時貨物因
    此互相碰撞。地三十號照片可以看出底板木條折斷的情形，四十八號照片可看出
    木箱的木板移出貨櫃時就已經開了，沒有定牢，Ａ二可以看出來木箱根本沒有支
    柱，根本只是木板組合起來，一般而言，支撐用的木條必須撐在箱子的支柱上。
    」「（被告訴訟代理人：證人當時看到貨櫃外觀有無不正常的地方？）外觀沒有
    明顯的碰撞情形，雖然有一些往外的傷痕，但不是這次運送造成的，因為看起來
    時間比較久。」「（原告訴訟代理人：Ａ四是受損的貨櫃的底座還是沒有受損的
    貨櫃的底座？）Ａ四都是好的貨櫃，Ａ二就包括沒受損及有受損的貨櫃。據我判
    斷，十四個貨櫃包裝的方式及材料都是相同的。」「（原告訴訟代理人：一左一
    右是一般的裝櫃方式嗎？）是的，要平衡重量。」等語（本院九十年十月四日言
    詞辯論筆錄參照）。
三、本院則基於左列之原因，認本件被告以「包裝不固」為免責事由，並無所據：
  (一)依前述二證人證詞一致之部分，可知下列之事實：(1)系爭貨物於裝櫃時，均係於
    貨櫃內一左一右依序排列，以平衡重量；(2)發生貨損之貨櫃，於經開箱後發現貨
    物均集中於右側；(3)系爭十四只貨櫃不論有無發生貨損，內部包裝之材料及方式
    均屬相同；及(4)發生貨損之三只貨櫃，係集中於貨輪最右側上方（此亦有傑信公
    證有限公司公證報告結論欄可稽，並為被告所不爭執）。
  (二)按依據一般物理原則，船隻於擺動時，係以船隻重心為中軸，而以船隻之頂端擺
    動幅度最大，是以內部貨物所受之力量亦最大，故核以本件在十四只貨櫃均採相
    同裝櫃方式，但只有置於貨輪最右側上方之三只貨櫃發生貨損，且貨損發生後櫃
    內之貨物均集中於右側之情形，應可認定貨損之發生，應與該貨櫃擺放之位置、
    及船隻之擺動較為有關，否則如係包裝不固所致，發生貨損之貨櫃應不至於集中
    於船隻之最右側上方，且櫃內之受損貨物亦不應恰巧均集中於貨櫃之右側。況所
    謂之包裝堅固程度，應僅至運送人可為正常之裝載、卸載、搬移、堆存、及運送
    之程度，並不要求至可以抵禦運送人之疏失、甚至抵禦不可抗力之程度，而本件
    十四只裝箱方式完全相同之貨櫃中，仍有十一只貨櫃未受損害，則依據前述說明
    ，足見系爭十四只貨櫃之裝箱方式，應均可承受正常之裝載、卸載、搬移、堆存
    、及運送程序，而無包裝不固之情形存在。
  (三)被告雖另辯稱發生貨損之系爭三只貨櫃均外觀良好，足見無外力撞擊云云，然如
    貨櫃均堆置密實，則在船隻發生搖擺之情形下，縱系爭受損貨櫃之外觀未受損害
    ，內部之貨物亦可能承受相當之力量，是被告前述之辯詞尚無從採信。
  (四)末查，被告雖辯稱原告不能證明「系爭貨櫃被置放在甲板右側上方」與貨損有無
    因果關係、且系爭貨櫃並非不能經由甲板運送，故不能令被告負損害賠償之責云
    云。就此，雖是否有被告不應堆置於甲板而堆置、或是否因被告所為之貨櫃堆置
    不當致遭貨損之事實，依現有之證據，本院確係難以認定，惟本院於此僅係認定
    系爭受損貨櫃並無包裝不固，及被告無從據此免責之事實，是縱原告尚未能證明
    前述被告辯稱之事實，亦與本件之判決結果無影響；況揆諸前述就舉證責任之判
    例、說明，原告亦無義務證明前述被告辯稱之事項，併此敘明。
  (五)綜上所述，本院認系爭貨物並無包裝不固之情形；而被告復未能舉證其他免責之
    事由，則在本件系爭貨損係發生於海上運送期間，已認定如前述之情形下，被告
    即應依據兩造間之運送契約，負損害賠償之責。
捌、損害賠償額之計算：
一、按「除貨物之性質及價值於裝載前，已經託運人聲明並註明於載貨證券者外，運
    送人或船舶所有人對於貨物之毀損滅失，其賠債責任，以每件特別提款權六六六
    ‧六七單位或每公斤特別提款權二單位計算所得之金額，兩者較高者為限。」海
    商法第七十條第二項定有明文。經查：本件卷附被告所簽發之YHKEF  00123號載
    貨證券上，並無貨物性質及價值之註明，是有前述責任限制條款之適用，兩造就
    此亦不爭執，先予敘明。
二、次按「前項所稱件數，係指貨物託運之包裝單位。其以貨櫃、墊板或其他方式併
    裝運送者，應以載貨證券所載其內之包裝單位為件數。但載貨證券未經載明者，
    以併裝單位為件數。其使用之貨櫃係由託運人提供者，貨櫃本身得作為一件計算
    。」海商法第七十條第三項亦有明文。本件受損之貨物，雖為三只貨櫃，但內部
    包裝單位共計二十四件、重量為一萬六千九百四十公斤之事實，除有卷附原證九
    貨物清單可證外，亦為被告所不爭執。則以前述之件數、重量、及原告起訴時八
    十九年十一月七日每一特別特別提款權（SDR）折合美金壹點貳捌捌肆壹元、每
    一美金折合新台幣拾貳點壹壹元計算（按我國並非IMF會員國，無從由特別提
    款權直接換算為新台幣），責任限制分別如左：
    (1)依件數計算為新台幣陸拾陸萬壹仟玖佰拾柒元（24x666.67x1.28841x32.11=
      661937）。
    (2)依重量計算為新台幣壹佰肆拾萬壹仟陸佰肆拾肆元（16940x2x1.28841x 32.11
      =0000000）。
    被告對前述金額亦無爭執（本院九十年七月二十三日言詞辯論筆錄參照），則依
    前述海商法第七十條第二項之規定，應取其高者即新台幣壹佰肆拾萬壹仟陸佰肆
    拾肆元為被告之責任上限。而本件原告僅請求新台幣壹佰肆拾萬元，尚未逾前述
    責任上限，自有理由。
三、被告雖另辯稱原告並未詳述其計算或判定修理金額之依據；且系爭貨物之殘值並
    未經原廠估算，乃係以錸德公司與原告以「協商」之方式決定，不足為向被告請
    求之依據云云，惟查：依卷附傑信公證有限公司公證報告第四至六頁所載，系爭
    受損貨物之修復費用、新購費用，均係依據原廠提供之數據所作成，是並非如被
    告所辯之毫無依據；況本件原告僅請求新台幣壹佰肆拾萬元，不到原告賠償錸德
    公司保險金新台幣肆仟陸佰捌拾肆萬零陸佰捌拾元之百分之三，是縱原告及錸德
    公司於計算賠償金時有所誤差，由於計算之結果關係兩造之利益，亦不可能產生
    誤差達到影響被告損賠範圍之程度（舉例而言，縱原告與錸德公司計算賠償金之
    結果與實際貨損相差八成，錸德公司亦受損近新台幣玖佰肆拾萬元，仍遠逾於原
    告在本件請求之金額，而前述八成之誤差，已實屬難以想像），是以被告辯稱錸
    德公司所受損害程度不確定，本件不應准許云云，尚無從為本院所採。
玖、從而，本件原告依錸德公司與被告間之運送契約關係，並基於保險代位及債權讓
    與之規定，請求被告給付新台幣壹佰肆拾萬元，及自起訴狀繕本送達翌日即八十
    九年十一月十八日起至清償日止，按年息百分之五計算之利息，即有理由，應予
    准許。又兩造陳明願供擔保請為宣告假執行或免為假執行，經核均與規定相符，
    爰分別酌定相當之擔保金額予以宣告。
壹拾、本件事證已臻明確，兩造其餘攻擊防禦方法及所提之證據，核與判決結果無影
    響，毋庸一一論述，附此敘明。
拾壹、結論：原告之訴為有理由，依民事訴訟法第七十八條、第三百九十條第二項、
    第三百九十二條，判決如主文。
中　　　華　　　民　　　國　　九十一　　年　　　五　　　月　　二十　　日
                                            民事第三庭法      官　林鴻達
右為正本係照原本作成
如對本判決上訴，須於判決送達後廿日內向本院提出上訴狀
中　　　華　　　民　　　國　　九十一　　年　　　五　　　月　　二十　　日
　　　　　　　　　　　　　　　　　　　　　　　　　　　法院書記官　林秀娥
